【裁判字號】    94,易,2244
【裁判日期】    950104
【裁判案由】    違反電子遊戲場業管理條例
【裁判全文】
臺灣臺中地方法院刑事判決              94年度易字第2244號
公  訴  人  臺灣臺中地方法院檢察署檢察官
被      告  甲○○
選任辯護人  施瑞章律師
上列被告因違反電子遊戲場業管理條例案件，經檢察官提起公訴
（九十四年度偵字第二○二七號），本院判決如下：
    主    文
甲○○無罪。
    理    由
一、公訴意旨略以：被告甲○○基於未依電子遊戲場業管理條例
    之規定辦理營利事業登記者，不得經營電子遊戲場業之犯意
    ，自民國九十三年十二月起迄九十四年一月十九日二十時三
    十分許止，在臺中市○○區○○路四五○號「哈日龍電子遊
    戲場」內擺設「大人氣發售」、「HOT JAPAN」、「OUTSHEE
    PO」等之電子遊戲機二十三臺，以從事經營電子遊藝場業務
    供不特定人把玩，其遊戲方式為機臺內預先由甲○○設定固
    定之金額，再由玩家每次投入新臺幣（下同）十元後，以機
    臺上之按鈕操縱機臺內之電子機械手臂一次，以夾取機臺內
    之娃娃禮品，惟玩家需繼續投入達到預先所設定之金額後，
    機臺內之電子機械手臂方會出現「強抓」功能，使玩家得以
    抓取機臺內之娃娃禮品；如玩家投入之金錢未達選物金額，
    則無法夾取機臺內之娃娃禮品，金錢歸被告甲○○所有，被
    告甲○○即以此一方式未依電子遊戲場業管理條例之規定辦
    理營利事業登記而經營電子遊戲場業，每日獲取四千元之經
    營利益。嗣經警於九十四年一月十九日二十時三十分許，在
    上址查獲並當場扣得電子遊戲機臺二十三臺（含IC板二十三
    塊）及機臺內現金四千五百六十元等物，因認被告涉犯違反
    電子遊戲場業管理條例第二十二條之未依規定辦理營利事業
    登記，而經營電子遊戲場業之罪嫌云云。
二、按犯罪事實應依證據認定之，無證據不得認定犯罪事實，又
    不能證明被告犯罪者，應諭知無罪之判決，刑事訴訟法第一
    百五十四條第二項及第三百零一條第一項分別定有明文。次
    按刑事訴訟法上所謂認定犯罪事實之證據，係指足以認定被
    告確有犯罪行為之積極證據而言；如未能發現相當證據或證
    據不足以證明，自不能以推測或擬制之方法，以為裁判基礎
    （最高法院二十九年上字第三一○五號、四十年台上字第八
    十六號判例參照）。又刑事訴訟法第一百六十一條已於九十
    一年二月八日修正公布，其第一項規定：檢察官就被告犯罪
    事實，應負舉證責任，並指出證明之方法。因此，檢察官對
    於起訴之犯罪事實，應負提出證據及說服之實質舉證責任。
    倘其所提出之證據，不足為被告有罪之積極證明，或其指出
    證明之方法，無從說服法院以形成被告有罪之心證，基於無
    罪推定之原則，自應為被告無罪判決之諭知（最高法院九十
    二年台上字第一二八號判例參照）。
三、公訴人認被告涉犯違反電子遊戲場業管理條例第二十二條之
    未依規定辦理營利事業登記，而經營電子遊戲場業之犯行，
    無非係以被告所經營之哈日龍電子遊戲場內，所擺設之機臺
    二十三臺係屬電子遊戲機，而被告未辦理電子遊戲場業營利
    事業登記，卻擺設前開機臺營業等情，為其論據之基礎，訊
    據被告固坦承有於公訴意旨所示之時、地擺設前揭機臺二十
    三臺，供不特定人操作把玩等事實，惟堅詞否認有何違反電
    子遊戲場業管理條例第二十二條之未依規定辦理營利事業登
    記，而經營電子遊戲場業之犯行，並辯稱：伊所擺設之前開
    扣案之二十三臺機臺，係向寶凱公司所購買之選物販賣機三
    代，並非電子遊戲機，在購買之際，寶凱公司曾出示前開機
    臺送經濟部評鑑為非屬電子遊戲機之函文，且伊於各機臺亦
    均有標示夾取售價及在售價內保證夾取之字樣等語。
四、經查：選物販賣機第三代之機臺，係寶凱公司所設計、生產
    ，復經寶凱公司送經濟部商業司評鑑，經經濟部電子遊戲評
    鑑委員會第一○一次會議評鑑結果為「非屬電子遊戲機」等
    情，業據證人丁○○即寶凱公司總經理於本院審理時證述在
    卷，並有經濟部九十二年十二月八日經商字第○九二○二二
    五六○五○號函、九十二年十二月八日經商字第○九二○二
    二五六五八○號函及其檢附之電子遊戲機評鑑委員會九十二
    年十二月四日第一○一次會議錄一份在卷可稽（偵卷第五四
    、九十頁，本院卷第七八至八二頁）。又該送審評鑑之選物
    販賣機第三代之操作方式為，投入金額，在未投足選定物之
    標價金額前，仍得選定物品操作機器夾物，惟不保證夾中，
    然一但累積至標價金額後，夾物機即產生強力夾，直到夾中
    物品為止，與選物販賣機第一代、第二代之不同在於，第一
    代需投足金額方可操作夾物機，且保證夾取，第二代在於不
    需投足金額即可操作夾物機夾取物品，惟不保證夾取，然累
    積至足額金額時，即保證夾取，但其設有二十秒歸零裝置，
    在未夾取物品後，應於二十秒內投入金額，否則之前所投入
    之金額即歸零，而無法累積等情，業據證人丁○○證述在卷
    ，核與證人乙○○即經濟部商業司承辦評鑑電子遊戲機業務
    之承辦人員證述相符，復有選物販賣機一代、二代、三代之
    操作說明書在卷可參（本院卷第七五、七六、七七、八三頁
    ）。承上可知，選物販賣機第三代機臺之操作方式為，投入
    金額，在未投足選定物之標價金額前，仍得選定物品操作機
    器夾物，惟不保證夾中，然一但累積至標價金額後，夾物機
    即產生強力夾，直到夾中物品為止，而該機臺並經濟部電子
    遊戲評鑑委員會評鑑為非屬電子遊戲機。本案扣案之機臺，
    經檢察官於偵查中命警察實際操作標示夾取售價十至一百元
    之機臺結果為，投入十元硬幣即可操作，惟投入一至九次操
    作後均未能夾中物品，惟第十次（即一百元時），不須再投
    入硬幣可一直操作直到夾中物品為止，此有前開操作照片十
    張附卷可憑（偵卷第八四至八六頁）。依前開員警實際操作
    扣案機臺之方式以觀，核於前述選物販賣機第三代之操作方
    式相合，再參酌證人丁○○於本院審理時結證稱扣案之機臺
    ，均係被告向其寶凱公司所購買等語（本院卷第六七頁），
    足認扣案之前開機臺，應係被告向寶凱公司所購買之選物販
    賣機第三代無訛，故被告前開所辯應非無據。準此，前開扣
    案之機臺二十三臺，既係被告向寶凱公司所購買經經濟部電
    子遊戲機評鑑委員會評鑑為非屬電子遊戲機之選物販賣機第
    三代，且各機臺均有標示夾取售價及只要累積在夾取售價金
    額保證百分之百一定中之字語，此有前開扣案機臺照片二十
    三張在卷可查（偵卷第二四至三五頁），是前開扣案之機臺
    二十三臺，應非屬電子遊戲機乙節，已堪認定。是以，扣案
    之機臺既非電子遊戲機，則被告擺設前開機臺以營利，即與
    電子遊戲場業管理條例第二十二條之犯罪構成要件未合，尚
    難以該罪相繩。
五、綜上所述，本件被告被訴違反電子遊戲場業管理條例第二十
    二條之未依規定辦理營利事業登記，而經營電子遊戲場業罪
    ，公訴人所提出之證據或所指出之證明方法，尚不足為被告
    有罪之積極證明，或說服本院形成被告有罪之心證。此外，
    復查無其他積極之證據足資證明被告確有公訴人所指之犯行
    ，被告之犯罪事實即屬不能證明，依法自應諭知無罪之判決
    。
據上論斷，應依刑事訴訟法第三百零一條第一項，判決如主文。
本案經檢察官丙○○到庭執行職務。
中    華    民    國    95    年     1     月    4    日
                  刑事第十四庭  審判長法  官  楊真明
                                      法  官  陳  葳
                                      法  官  劉逸成
上正本證明與原本無異。
如不服本判決，應於送達後十日內向本院提出上訴狀（須附繕
本），上訴於臺灣高等法院臺中分院。
                                      書記官  謝惠雯
中    華    民    國    95    年    1     月    5     日


司法院資訊處製作；財團法人民間司法改革基金會備份。
